臺灣高等法院民事裁定
109年度抗字第484號
抗  告  人  郭宣夫  


相  對  人  郭詩榮  

            郭詩翰  

            郭淑絢  

            張郭淑慧

            郭胡清烟  住○○市○○區○○路000號4樓      郭淑雅
                住○○市○○區○○路0段000巷0號0樓
上列當事人間返還不當得利事件，抗告人對於中華民國109年2月
28日臺灣士林地方法院109年度補字第99號裁定提起抗告，本院
裁定如下： 
    主  文
原裁定關於核定訴訟標的價額部分廢棄。
本件訴訟標的之價額應核定為新臺幣參佰參拾肆萬伍仟柒佰捌拾
伍元。
抗告費用新臺幣壹仟元由相對人負擔。
    理  由
一、原法院以：抗告人以一訴主張2項訴訟標的。訴之聲明第1 
    項請求給付新臺幣（下同）169萬5,785元本息，訴訟標的金
    額自以該額計算。聲明第2 項請求拆除坐落臺北市○○區○○段
    0○段000○000○000地號土地（系爭土地）上門牌號碼同區內
    湖路3段371號房屋（下稱房屋，與土地合稱系爭房地），則
    係依內政部不動產交易實價登錄查詢資料，與該房屋相近路
    段（內湖路三段000-000號、約122.25平方公尺）、相似面
    積之不動產（含基地）於起訴相近時點交易價格約為每平方
    公尺15萬1,329元，並以系爭房屋面積119平方公尺計算，系
    爭房地於起訴時之交易價格約為1,800萬8,151元。又衡以國
    稅局對於無法提出房、地分別實際價格時，房、地比約為3
    比7，故系爭房屋之交易價額應為540萬2,445元，核定本件
    訴訟標的價額為709萬8,230元等情。抗告人不服，抗告前來
    。
二、按訴訟標的之價額，由法院核定；核定訴訟標的之價額以起
    訴時之交易價額為準，無交易價額者以原告就訴訟標的所有
    之利益為準；又以一訴主張數項標的者，其價額合併計算之
    民事訴訟法第77條之1第1項、第2項、第77條之2第1 項前段
    分別定有明文。經查：抗告人因於民國108年5月2日與相對
    人簽訂協議書，同意將所承租系爭房地返還相對人。惟同協
    議書第2 條後段另約定「雙方就返還系爭房地以外之權利（
    包含但不限於相關補償或賠償、房屋所有權等爭議），應自
    行存證完畢，另循法律途徑解決」等語。爰主張：系爭土地
    之植栽固因附合成為該等土地之一部分，所有權歸相對人所
    有，但得依民法第816條及第179條規定，請求償金169萬5,7
    85元；系爭房屋係其出資興建，其始為具事實上處分權人，
    相對人占有使用該屋，已妨礙其所有權行使，其自得依所有
    權作用，請求相對人容忍其至系爭土地上拆除系爭房屋等情
    ，向法院訴請給付償金及同意拆屋，有抗告人的起訴狀可稽
    （臺灣士林地方法院108年度湖調字第601號卷第9至17頁）
    。可見抗告人訴請拆屋並非取得土地的交換價值。再者，抗
    告人請求拆屋部分若勝訴而得以維護之利益，係不讓相對人
    坐享系爭房屋使用利益，並無增益或保全何財產客觀利益，
    顯然無法具體列算，應屬不能核定，依民事訴訟法第77條之
    12規定，訴訟標的之價額不能核定者，以同法第466條所定
    不得上訴第三審之最高利益額數加十分之一定之，連同給付
    償金之訴訟標的金額，故應核定本件訴訟標的價額為334萬5
    ,785元（計算式：0000000＋0000000＋0000000×1/10=0000000
    ）。原法院核定價額為709萬8,230元，尚有未洽。抗告意旨
    就核定訴訟標的價額部分，指摘原裁定不當，聲明廢棄，為
    有理由。至原裁定關於命補繳裁判費之部分，固屬不得抗告
    ，然原裁定關於核定訴訟標的價額部分既經廢棄，則原裁定
    關於命補繳裁判費之部分，即失所附麗，應俟本件訴訟標的
    價額核定後再行計算，均附此說明。
三、據上論結，本件抗告為有理由，爰裁定如主文。
中　　華　　民　　國　　109 　年　　4 　　月　　29　　日
                  民事第八庭
                      審判長法  官  陳邦豪
                            法  官  胡芷瑜
                            法  官  古振暉
正本係照原本作成。
本裁定除以適用法規顯有錯誤為理由外，不得再抗告。如提起再
抗告，應於收受送達後10日內委任律師為代理人向本院提出再抗
告狀。並繳納再抗告費新臺幣１千元。
中　　華　　民　　國　　109 　年　　4 　　月　　30　　日
　　　　　　　　　　　　　
                            書記官  廖逸柔